ACORDAO-COMPLETO-2354677

ACÓRDÃO DE RELAÇÃO

ACÓRDÃO DE RELAÇÃO 1303/2019 ATA 19/2019 - PLENÁRIO

Acórdão 1303/2019-TCU-Plenário
	Vistos estes autos de recurso interposto por Jarbas Pereira Ricardo contra o Acórdão 8800/2017-TCU-Primeira Câmara, relatado pelo ministro Vital do Rêgo, que, dentre outros pontos, julgou as contas do recorrente irregulares, com condenação solidária ao pagamento de débito de R$ 175.913,17 (24/2/2012) e aplicação de multa de R$ 10.000,00, em razão de irregularidades na execução do Convênio 127/2003, celebrado entre a Fundação Nacional de Saúde (Funasa) e o Município de São José da Tapera/AL, cujo objeto era a execução de Sistema de Abastecimento de Água no referido município.
	Considerando que as irregularidades constatadas foram: (i) inexecução parcial do objeto, em decorrência do pagamento por serviços não executados e da transferência de recursos da avença em favor da empresa Nativa Construtora Ltda., sem a devida contraprestação de serviços e/ou fornecimentos, (ii) saque irregular de recursos do convênio, mediante cheque nominativo à própria prefeitura, e (iii) omissão no dever de apresentar a prestação de contas final do convênio;
	considerando que o recorrente interpôs recurso nominado de "Recurso de Revisão", argumentando que trouxe documentos novos produzidos pela empresa de fornecimento de água do Estado de Alagoas - Companhia de Saneamento de Alagoas - Casal, a qual atesta a conclusão total e a funcionalidade do objeto do Convênio 127 /2003;
	considerando que juntou ao recurso declaração do Gerente da Unidade de Negócio da Bacia Leiteira e cadastro de consumidores por inscrição da Casal, do qual consta a relação dos beneficiários do sistema de abastecimento de água no município de São José da Tapera/AL, mais especificamente os residentes nos Povoados Caboclo e Pedra Miúda, Sitio Cachoeirinha e de outras localidades;
	considerando que o exame realizado pela Secretaria de Recursos - Serur demonstrou que os citados documentos "não possuem o condão de, nem mesmo em tese, produzir eficácia sobre a irregularidade que ocasionou a condenação imposta pelo Tribunal, pelas razões a seguir. A jurisprudência deste Tribunal é pacífica no sentido de que os documentos que se revestem sob a forma de declaração de terceiros não podem ser aceitos como meio de prova capaz de atestar a efetiva consecução do objeto pactuado com uso dos recursos repassados, notadamente quando não vêm acompanhados de elementos capazes de estabelecer o nexo entre o desembolso dos recursos recebidos da União e as despesas";
	considerando que a Serur pontuou, ainda, que "resta prejudicado o pedido para concessão de efeito suspensivo com base em fumus boni iuris e periculum in mora, pois não se verificam condições de admissibilidade para o próprio recurso interposto. Por óbvio, como o recurso não merece conhecimento, não há que se falar em efeito suspensivo com base em cautelar";
	considerando que o posicionamento uniforme da Serur foi por não conhecimento do recurso de revisão por não atender aos requisitos de admissibilidade;
	considerando, todavia, que o parecer do Ministério Público junto ao TCU - MPTCU defendeu a incidência do princípio da fungibilidade na presente situação, de sorte que o expediente apresentado pelo responsável, apesar de nominado recurso de revisão, seja recebido como recurso de reconsideração, dele não se conhecendo, porém, diante da intempestividade do pedido e da ausência de fato novo, nos termos do §2º, do art. 285, do Regimento Interno deste Tribunal;
	considerando que assiste razão ao Parquet especializado, na medida em que o recebimento da presente peça como recurso de revisão esgotaria as vias recursais à disposição do recorrente;
	considerando que os princípios da fungibilidade recursal e do formalismo moderado são aplicáveis aos processos em trâmite nesta Corte de Contas;
	considerando, finalmente, o disposto no art. 143, inciso IV, alínea "b", do Regimento Interno deste Tribunal.
	ACORDAM os ministros do Tribunal de Contas da União, reunidos em sessão do Plenário, por unanimidade, com fundamento no inciso I, do art. 32 e no art. 33 da Lei 8.443/1992 c/c o inciso I, do art. 277, §2º do art. 278 e §2º do art. 285, do Regimento Interno deste Tribunal, em receber o expediente encaminhado pelo recorrente como "recurso de reconsideração", dele não se conhecendo; dar ciência desta deliberação e do parecer do Ministério Público junto ao TCU à peça 144 ao recorrente e ao procurador-chefe da Procuradoria da República no Estado de Alagoas e arquivar os autos. 
1.Processo TC-Processo 021.723/2014-1 (TOMADA DE CONTAS ESPECIAL) 
	1.1. Apensos: TC Processo 040.336/2018-2 e TC Processo 028.818/2014-8.
	1.2. Classe de Assunto: IV.
	1.3. Recorrente: Jarbas Pereira Ricardo (CPF XXX.013.624-XX) .
	1.4. Unidade: Município de São José da Tapera /AL.
	1.5. Relatora: ministra Ana Arraes.
	1.6. Representante do Ministério Público: procuradora-geral Cristina Machado da Costa e Silva.
	1.7. Relator da deliberação recorrida: ministro Vital do Rêgo.
	1.8. Unidade Técnica: Secretaria de Recursos - Serur.
	1.9. Representação legal: Fábio Henrique Cavalcante Gomes (OAB/AL 4801) e outros, representando Jarbas Pereira Ricardo; Marcos Guerra Costa (OAB/AL 5.998) e outros, representando Marroquim Engenharia Ltda. 
	1.9.1. Determinações/Recomendações/Orientações: não há.

Município de São José da Tapera /AL.

Jarbas Pereira Ricardo (CPF XXX.013.624-XX).

ACORDAO-COMPLETO-2512430

Acórdão 2281/2021 - Plenário

ACORDAO-COMPLETO-2462310

Acórdão 860/2021 - Plenário

ACORDAO-COMPLETO-2423630

Acórdão 10202/2020 - Primeira Câmara

Primeira Câmara

ANA ARRAES

ministro Vital do Rêgo.

Fábio Henrique Cavalcante Gomes (OAB/AL 4801) e outros, representando Jarbas Pereira Ricardo; Marcos Guerra Costa (OAB/AL 5.998) e outros, representando Marroquim Engenharia Ltda.

Procuradora-geral Cristina Machado da Costa e Silva.

TOMADA DE CONTAS ESPECIAL (TCE)

Secretaria de Recursos - Serur.